臺灣高等法院民事判決
111年度上易字第17號
上  訴  人  林嘉琪  

訴訟代理人  陳韋含律師(法扶律師)
複代理人    吳蕙蓉律師
被上訴人    羅學霖  

上列當事人間請求侵權行為損害賠償事件，上訴人對於中華民國
110年11月8日臺灣新北地方法院110年度訴字第1331號第一審判
決提起上訴，本院於111年4月13日言詞辯論終結，判決如下：
    主      文
上訴駁回。
第二審訴訟費用由上訴人負擔。
    事實及理由
壹、程序方面：
　　被上訴人未於言詞辯論期日到場，核無民事訴訟法第386條
    所列各款情形，上訴人聲請一造辯論判決，核無不合，應予
    准許。　　
貳、實體方面：　　
一、被上訴人主張：上訴人及原審共同被告甲○○、乙○○與不詳姓
    名之訴外人「小胖等3人」共同謀議，先由上訴人於民國109
    年2月2日下午8時許對伊以欲償還欠款為由，相約於新北市
    新莊區民安西路24巷18弄底（下稱系爭巷弄）之潭底溝旁見
    面，甲○○與「小胖等3人」則埋伏於側，俟伊抵達時即一擁
    而上，以辣椒水朝伊噴灑並以棍棒毆打，先後將伊拖入該處
    某間由乙○○承租之套房及隔壁另一套房內毆打，再將伊手腳
    綑綁後抬出該套房並丟入潭底溝，致伊受有右眼創傷性黃斑
    部裂孔等嚴重傷害。伊於水中嗆醒後掙脫繩索，逃離現場求
    援始告獲救。伊無法正常工作且生活困難，身心恐懼，精神
    至感痛苦，受有非財產上損害新臺幣（下同）300萬元。爰
    依民法第184條第1項前段、第185條第1項前段、第195條第1
    項前段規定，求為判命上訴人、甲○○、乙○○應連帶給付300
    萬元本息（原判決命上訴人、甲○○、乙○○應連帶給付被上訴
    人60萬元本息，並駁回被上訴人其餘之訴。上訴人就其敗訴
    部分提起上訴。被上訴人、甲○○、乙○○就其敗訴部分均未聲
    明不服，已告確定，不另贅述）。答辯聲明：上訴駁回。
二、上訴人則以：伊雖曾聯繫被上訴人出面，但被上訴人向伊表
    明不會親自前來，其後亦未親自到場。伊並無參與傷害被上
    訴人之侵權行為，主觀上亦無傷害被上訴人之故意，無從預
    見被上訴人遭受傷害之結果。本件係因被上訴人委由訴外人
    葉育如出面，經甲○○發現被上訴人未出現後，自行起意要脅
    葉育如聯繫被上訴人出面，則伊先前聯繫被上訴人之行為，
    與被上訴人受傷之結果間，並無相當因果關係。且被上訴人
    請求慰撫金過高等語，資為抗辯。並上訴聲明：㈠原判決不
    利於上訴人部分廢棄。㈡上開廢棄部分，被上訴人在第一審
    之訴及假執行之聲請均駁回。
三、兩造不爭執之事項（見本院卷第80頁）：
  ㈠上訴人、甲○○、乙○○與不詳姓名之「小胖等3人」於109年2月
    2日下午約9時後，於系爭巷弄8號內某日租套房門口，以辣
    椒水朝被上訴人噴灑並以棍棒毆打，將被上訴人拖入該套房
    內毆打，再拖入隔壁另一房間內繼續毆打，俟被上訴人意識
    模糊時，甲○○與「小胖等3人」於同日下午約9時36分，將被
    上訴人之手腳綑綁後抬出該套房，丟入深度約6公尺、水深
    約至成年男子胸部高度之潭底溝內，致被上訴人受有右眼瘀
    腫、右眼下表淺性傷口、左頸瘀腫、右胸壁紅腫、左上臂紅
    腫、下背紅腫、雙手擦瘀傷及紅腫、雙前臂紅腫、左足紅腫
    、右眼創傷性黃斑部裂孔、右眼眼瞼撕裂傷等傷害（下稱系
    爭傷害）。
  ㈡上訴人因上開行為，經原法院刑事庭認定上訴人涉犯共同傷
    害罪，以109年度訴字第577號刑事判決處有期徒刑6月，如
    易科罰金，以1,000元折算1日。上訴人提起上訴，經本院刑
    事庭以110年度上訴字第1834號刑事判決駁回其上訴確定。
四、兩造爭執要點為：被上訴人得否依民法第184條第1項前段、
    第185條1項前段、第195條第1項前段規定，請求上訴人與甲
    ○○、乙○○連帶賠償非財產上損害60萬元？茲就兩造爭點及本
    院得心證理由分述如下：
　㈠按因故意或過失，不法侵害他人之權利者，負損害賠償責任
    。數人共同不法侵害他人之權利者，連帶負損害賠償責任。
    民法第184條第1項前段、第185條第1項前段分別定有明文。
    經查：
　⒈兩造曾為男女朋友，上訴人之友人甲○○於兩造交往期間，曾
    與上訴人在電話中有所爭執，當時在上訴人旁邊之被上訴人
    接過電話而與甲○○發生口角，甲○○因而對被上訴人心懷忿恨
    。兩造交往期間，被上訴人曾給上訴人1萬元，兩造嗣後分
    手，被上訴人多次向上訴人要求還款，上訴人因此心生不滿
    ，甲○○得知後，即提議由上訴人以還錢為由，約被上訴人前
    往系爭巷弄，由甲○○毆打、教訓被上訴人。上訴人因而與甲
    ○○共同謀議，先由上訴人於109年2月1日下午8時以社交通訊
    軟體LINE聯繫被上訴人，佯稱要更換行動電話，並持甲○○的
    行動電話以暱稱「琪」之另一帳號重新加入被上訴人的LINE
    。甲○○為教訓被上訴人，經訴外人林姜宏得知系爭巷弄8號
    有日租套房由乙○○承租，即策畫將被上訴人押往該巷弄附近
    屋內毆打，於是聯繫綽號小胖成年男子於109年2月2日下午
    前往該巷弄，甲○○則於同日下午8時42分後，駕駛ATT-0529
    號牌黑色賓士車搭載上訴人到達巷弄口，與小胖等3人一同
    前往該巷弄8號，向乙○○借用面向潭底溝之日租套房作為剝
    奪被上訴人行動自由場所。上訴人則以「琪」之LINE帳號聯
    繫被上訴人，誆稱欲還款3,000元，要求被上訴人前來系爭
    巷弄之潭底溝旁見面，並在巷弄口等候。甲○○則埋伏於巷弄
    某處，與小胖等3人謀議，由小胖等3人備妥辣椒水及棍棒在
    潭底溝旁埋伏。然因被上訴人接到上訴人LINE時，正與葉育
    如在新北市新莊區四維路與友人聊天，被上訴人遂委任葉育
    如前往向上訴人取款。同日下午8時56分許，葉育如騎乘機
    車抵達系爭巷弄，向在該處等候的上訴人表示受託前來取款
    ，上訴人假意要回車上拿錢而離開；甲○○即立刻自後追上葉
    育如，趁葉育如找尋停車位之際勒住葉育如脖子，將葉育如
    強行拉下機車並拖入上開日租套房內，俟脫下葉育如的安全
    帽，始發覺並非被上訴人。甲○○、乙○○與小胖等3人遂要求
    葉育如以騎車跌倒為由，聯絡被上訴人前來，並喝令葉育如
    坐在上開房間門口佯裝摔倒。被上訴人騎乘機車抵達時，埋
    伏於潭底溝旁之甲○○與小胖等3人以辣椒水噴灑被上訴人並
    以棍棒毆打，再將被上訴人拖入上開房間內，禁止被上訴人
    離去。甲○○於房內喝令被上訴人交出身上所有物品並脫光衣
    物，並與小胖等3人毆打被上訴人，再將被上訴人帶往乙○○
    於系爭巷弄8號所承租之另一房間，於該房間內毆打被上訴
    人，直到被上訴人意識模糊後，使用自吹風機剪下的電線，
    將被上訴人以手抱腳的蜷曲姿勢綑綁被上訴人的手腳，於同
    日下午9時36分許，將被上訴人自該房間抬出並丟入潭底溝
    。被上訴人嗣因嗆水而甦醒，經奮力掙脫身上電線而倖免於
    死，並經消防人員據報到場救援送醫，被上訴人因此受有系
    爭傷害。上開事實業經甲○○於警詢、偵訊及刑事法院審理時
    供述明確（見臺灣新北地方檢察署109年度偵字第4501卷第9
    至10、74至76、83至85、113至114、212至214頁，下稱偵查
    卷），核與葉育如與上訴人於警詢、偵訊及刑事法院審理時
    證述情節相符（見偵查卷第13至15、98至100、200至204頁
    ，原法院刑事卷一第304至355頁），並有新泰綜合醫院109
    年2月3日驗傷診斷書、天主教輔仁大學附設醫院109年2月3
    日、109年3月2日、109年5月25日診斷證明書影本可證（見
    偵查卷第103至106頁，原法院刑事卷第149頁）。是被上訴
    人此部分主張，即屬有據。
  ⒉上訴人雖否認傷害被上訴人，亦否認與甲○○、乙○○與小胖等3
    人有何意思聯絡或行為分擔，辯稱毫不知情云云。經查上訴
    人於偵查中自陳：當時伊跟甲○○吃飯後，甲○○開車送伊回家
    ，並拿走伊的包包與手機，甲○○逼迫伊聯絡被上訴人到排水
    溝旁見面，否則將伊的包包與手機丟出車外，伊只好聯絡被
    上訴人。葉育如騎車過來停在伊旁邊，跟伊說被上訴人叫葉
    育如過來跟伊拿錢，伊請葉育如等一下，伊轉身回車上拿錢
    ，當時甲○○將車子停在巷子口，之後伊就聽到摩托車騎走的
    聲音，伊回頭看葉育如已經往水溝方向轉彎離開，伊想說葉
    育如怎麼還沒拿錢就離開，伊就回車上等，這期間甲○○都站
    在排水溝一旁的巷子口看。可是葉育如沒有再回來，伊就打
    電話聯絡甲○○，但他沒有接，後來甲○○以LINE回電話，伊有
    聽到女生哭聲，伊就要求甲○○不要欺負那個女生，甲○○就說
    不會傷害她，要伊在車上等，之後就掛斷電話，過沒多久甲
    ○○就回車上，伊問甲○○發生何事，甲○○說沒事，伊與甲○○就
    離開，回甲○○在中和住處過夜云云（偵查卷第13頁反面至14
    頁、325頁）。甲○○則於偵查中證稱：因為被上訴人一直騷
    擾上訴人，伊就叫上訴人把被上訴人約出來，伊提議上訴人
    用還錢名義約被上訴人，上訴人半推半就同意。兩造約的地
    點是伊與上訴人討論決定，上訴人的外婆家在系爭巷弄處。
    伊拉葉育如時，上訴人在車上。伊毆打被上訴人的事，上訴
    人後來知道，大概知道伊要教訓被上訴人，不知道伊會找人
    打被上訴人。上訴人在事前有看到小胖跟其他人在場。伊控
    制葉育如的行動後，上訴人打電話對伊說不要動葉育如，他
    們關係很好，伊跟上訴人說不會對葉育如怎麼樣，叫上訴人
    放心等語（見偵查卷第74頁反面至76頁）。葉育如於偵查中
    證稱：伊當時問上訴人與被上訴人發生何事，上訴人遲疑了
    一下沒有回答，接著就問伊說，是不是被上訴人要伊來拿錢
    的，伊回答是之後，上訴人就說要去拿錢。後來伊被甲○○抓
    住後，甲○○把手機放在地上，用擴音跟上訴人講話，上訴人
    是用LINE打給甲○○的，手機畫面上有顯示上訴人的照片及「
    小琪」二字，伊聽聲音也可以辨識是上訴人的聲音。上訴人
    在電話中叫甲○○不要傷害伊，還說上訴人跟伊很好，伊人很
    好，甲○○就回答說知道了，接著就掛斷電話等語（見偵查卷
    第201頁）。另依系爭巷弄監視錄影紀錄影本所示（偵查卷
    第340、341頁），葉育如到達系爭巷弄並與上訴人對話後，
    上訴人於當日下午8時56分54秒時轉身自畫面右方步行走開
    ，隨後甲○○於下午8時57分18秒時自畫面右方跑向葉育如，
    二者時間僅相差24秒。從而綜合上開一切情狀，足證上訴人
    與甲○○共同謀議假借還錢名義邀約被上訴人見面，並共同開
    車前往系爭巷弄，由上訴人出面等候，甲○○則在旁邊觀看，
    俟葉育如到達系爭巷弄並與上訴人對話後，上訴人即離開現
    場並返回車上等候，而由甲○○立刻出面剝奪葉育如之行動自
    由。上訴人事先知悉甲○○計畫傷害被上訴人，始特地打電話
    要求甲○○不要傷害葉育如，且上訴人並未要求甲○○中止原定
    傷害被上訴人之計畫，甚至於等待甲○○傷害被上訴人後始一
    起離開，益證上訴人與甲○○就傷害被上訴人之侵權行為有意
    思聯絡與行為分擔，而為共同侵權行為。上訴人否認共同傷
    害被上訴人，辯稱不知情云云，並不足採。是被上訴人依民
    法第184條第1項前段、第185條第1項前段規定，請求上訴人
    與甲○○、乙○○連帶賠償損害，即屬有據。至於上訴人雖不知
    甲○○、乙○○與小胖等3人將被上訴人綑綁後丟入潭底溝，固
    然就甲○○等人超越原計畫之侵權行為並無意思聯絡或行為分
    擔，惟據此仍無從免除上訴人與甲○○依原計畫共同誘騙並傷
    害被上訴人之侵權行為損害賠償責任。是上訴人此部分所辯
    ，不足以為有利於上訴人之認定，併予敘明。
　㈡按不法侵害他人之身體、健康、名譽、自由、信用、隱私、
    貞操，或不法侵害其他人格法益而情節重大者，被害人雖非
    財產上之損害，亦得請求賠償相當之金額。民法第195條第1
    項前段定有明文。經查上訴人與甲○○僅因細故共同傷害被上
    訴人，導致被上訴人受有系爭傷害，其中右眼受有創傷性黃
    斑部裂孔，於109年5月29日經診斷右眼最佳矯正視力為於15
    公分處僅辨手指數（見原法院刑事卷第149頁），其精神上
    必感莫大痛苦。故被上訴人依上開規定，請求上訴人與甲○○
    、乙○○連帶賠償非財產上損害，應屬有據。爰審酌被上訴人
    於事發當時正值35歲壯年，上訴人當時為32歲，以及上訴人
    為高職畢業，事發前曾任中醫診所行政助理，事發至今處於
    待業中，於110年8月6日因車禍導致右手遠端橈骨骨折、左
    側第三肋骨骨折合併胸部挫傷（見原審卷第149頁、本院卷
    第119頁），以及兩造之身分、地位、財產狀況（見原審個
    人資料卷第15至16、23頁）等一切情狀，認被上訴人得請求
    賠償之非財產上損害以60萬元為適當。上訴人辯稱過高並請
    求酌減云云，並不可採。
五、綜上所述，被上訴人依民法第184條第1項前段、第185條1項
    前段、第195條第1項前段規定，請求上訴人與甲○○、乙○○連
    帶給付60萬元，及自起訴狀送達翌日即109年12月18日（於1
    09年12月17日同時送達於上訴人與甲○○、乙○○，見原審附民
    卷第17至21頁之送達證書）起至清償日止，按年息5%計算之
    利息，自屬正當，應予准許。原審判命上訴人與甲○○、乙○○
    連帶如數給付，並依兩造聲請為准免假執行宣告，核無違誤
    。上訴意旨仍執陳詞，求予廢棄改判，為無理由，應予駁回
    上訴。
六、本件事證已臻明確，兩造其餘之攻擊或防禦方法及所用之證
    據，經本院斟酌後，認為均不足以影響本判決之結果，爰不
    逐一論列，附此敘明。
七、據上論結，本件上訴為無理由，依民事訴訟法第449條第1項
    、第78條、第463條、第385條第1項前段，判決如主文。
中　　華　　民　　國　　111 　年　　5 　　月　　4 　　日
                  民事第二庭   
                      審判長法  官  陳容正
                            法  官　劉素如
                            法  官　邱　琦
正本係照原本作成。
不得上訴。
中　　華　　民　　國　　111 　年　　5 　　月　　4 　　日

　　　　　　　　　　　　　　書記官  廖月女